【裁判字號】    97,消債抗,145
【裁判日期】    971027
【裁判案由】    更生事件
【裁判全文】
臺灣板橋地方法院民事裁定           97年度消債抗字第145號
抗  告  人  甲○○原名黃合進.
上列抗告人因消費者債務清理條例聲請更生事件，對於本院中華
民國97年9 月19日97年度消債更字第188 號第一審裁定提起抗告
，本院裁定如下：
    主      文
抗告駁回。
抗告程序費用由抗告人負擔。
    理      由
一、本件抗告意旨略以：抗告人目前平均薪資是新臺幣（下同）
    42,725元，每月須償還之協商分期款為48,109元，支出遠大
    於收入，而收入之減少不應歸責於抗告人，故抗告人應符合
    不可歸責於己之事由致履行顯有重大困難之更生聲請要件；
    抗告人繳款已逾期4 期，之前繳款正常是因有親友之資助，
    從民國97年6 月以後，親友已無法再資助抗告人繼續繳款，
    抗告人已無法再增加收入，扣除抗告人之基本生活開支及父
    母、兒子之養育照顧費，所剩下之款項已遠不足繳納每月分
    期款，況且抗告人尚積欠安養院（母親之安養費）近60萬元
    及積欠親友不少款項；抗告人之消費金融無擔保債務的債務
    總額為800 萬元，為了清償債務，抗告人將名下房子、車子
    變賣後，所得款項皆用來償還債務，當初與金融機構協商成
    立之債務總額為5,773,060 元，還款至今尚有債務457 萬元
    ，亦即抗告人已清償343 萬元債務，已盡最大努力及誠意來
    清償債務，絕非想藉消費者債務清理條例來逃避債務，確實
    是收入減少已不足支應生活開支及清償債務，是以聲請更生
    ，實有必要性；並補提財政部臺灣省北區國稅局94、95年度
    綜合所得稅各類所得資料清單及財政部臺灣省北區國稅局財
    產歸屬資料清單、96年度各類所得扣繳暨免扣繳憑單等為證
    據，聲明請求廢棄原裁定等語。
二、按「債務人對於金融機構因消費借貸、自用住宅借款、信用
    卡或現金卡契約而負債務，在聲請更生或清算前，應提出債
    權人清冊，以書面向最大債權金融機構請求協商債務清償方
    案，並表明共同協商之意旨。」、「債務人為前項請求時，
    視為同意或授權受請求之金融機構，得向稅捐或其他機關、
    團體查詢其財產、收入、業務及信用狀況。」、「第一項受
    請求之金融機構，應即通知其他債權人與債務人為債務清償
    之協商，並將前項查詢結果供其他債權人閱覽或抄錄。」、
    「協商成立者，應以書面作成債務清償方案，由當事人簽名
    、蓋章或按指印；協商不成立時，應付與債務人證明書。」
    、「債務人與金融機構協商成立者，不得聲請更生或清算。
    但因不可歸責於己之事由，致履行顯有重大困難者，不在此
    限。」、「本條例施行前，債務人依金融主管機關協調成立
    之中華民國銀行公會會員，辦理消費金融案件無擔保債務協
    商機制與金融機構成立之協商，準用前項之規定。」，消費
    者債務清理條例第151 條第1 項至第6 項分別定有明文；是
    以，倘債務人前曾經依照「中華民國銀行公會會員辦理消費
    金融案件無擔保債務協商機制」與最大債權銀行就無擔保債
    務成立協商並訂立協議書者，應以於協商成立後，有不可歸
    責於己之事由致其繼續履行原協商條件有重大困難之情形發
    生，方得依消費者債務清理條例規定聲請更生。經查，抗告
    人前曾於95年8 月25日依照「中華民國銀行公會會員辦理消
    費金融案件無擔保債務協商機制」與最大債權銀行安泰銀行
    成立協商並訂立協議書，此有抗告人提出之協議書影本附於
    原審卷內可參（見原審卷第23頁），而於抗告人依照前述機
    制與全體無擔保債權銀行成立協商後，並已依照協商內容履
    行數期，然抗告人所舉之支出俱屬於在其依照前述程序與全
    體無擔保債權銀行成立協商之時既已存在之事實，並未提出
    證據證明其於協商成立後之財務狀況與成立協商前或當時足
    以令抗告人無法繼續履行之重大改變，自與前揭法條規定之
    情形不合；且依照抗告人於抗告後提出之94、95年度綜合所
    得稅各類所得資料清單與96年度各類所得扣繳暨免扣繳憑單
    影本所載，其於94年及95年分別自香港商香港上海匯豐銀行
    股份有限公司板橋分公司取得43,274元、414,535 元之所得
    ，至96年度自台北汽車客運股份有限公司取得512,708 元之
    所得，並無抗告人所稱收入減少之情形存在，自亦不能認為
    抗告人於前揭協商成立後，有不可歸責於己之事由致其繼續
    履行協商條件有重大困難之新事實發生；則依前揭法條規定
    ，債務人並不得再聲請更生或清算，從而，原裁定裁定駁回
    抗告人依消費者債務清理條例所為更生之聲請，並無違誤，
    抗告意旨指摘原裁定不當，求予廢棄，為無理由，應予駁回
    。至於抗告人所稱其經濟能力已不能負擔繼續履行原來協商
    內容部分，因銀行公會會員銀行於金融主管機關之指導下業
    為成立協商而毀諾者推行個別協商一致性方案，得使債務人
    得有再協商之機會，則抗告人自應再循前述法條規定之程序
    先進行與債權銀行之協商程序，方屬正辦，併此敘明。
三、結論：本件抗告為無理由，爰依消費者債務清理條例第11條
    第2 項、第15條，民事訴訟法第495 條之1 第1 項、第449
    條第1 項、第95條、第78條，裁定如主文。
中    華    民    國    97    年    10    月    27    日
            民事第一庭  審判長法  官  李世貴
                              法  官  黃信樺
                              法  官  許瑞東
上為正本係照原本作成
本裁定不得抗告
中    華    民    國    97    年    10    月    27    日
                              書記官  賴玉芬


司法院資訊處製作；財團法人民間司法改革基金會備份。
